【裁判字號】    97,簡,732
【裁判日期】    980226
【裁判案由】    營利事業所得稅
【裁判全文】
臺北高等行政法院判決
                                       97年度簡字第732號
原      告  甲○○
被      告  財政部臺北市國稅局
代  表  人  凌忠嫄（局長）住同上
上列當事人間因營利事業所得稅事件，原告不服財政部中華民國
97年9月19日台財訴字第09700413700號（案號：第00000000號）
訴願決定，提起行政訴訟。本院判決如下：
    主  文
原告之訴駁回。
訴訟費用由原告負擔。
    事  實
一、事實概要：
    緣原告未依規定申請營業登記且未辦理營利事業所得稅結算
    申報，於民國（下同）86年1月1日至88年10月10日間協助嘉
    義市私立東吳高級工業家事職業學校（以下簡稱東吳工家）
    、中壢市私立啟英工業家事職業學校（以下簡稱啟英工家）
    等校招收建教合作班技術生，向晉用建教班技術生之美髮業
    者收取招生獎金及銷售美容、美髮材料，經法務部調查局臺
    北市調查處查獲88年度營業收入淨額新臺幣（下同）1,548,
    571元，通報被告機關核定88年度全年所得額371,657元，應
    補稅額82,914元，另徵怠報金16,582元。原告不服，經被告
    機關第1次更正核定全年所得額329,142元，應補稅額73,952
    元，另徵怠報金14,790元；第2次更正核定全年所得額192,0
    00元，應補稅額39,666元，另徵怠報金7,933 元。原告不服
    ，申請復查，未獲變更，提起訴願遭決定駁回，遂提起本件
    行政訴訟。
二、兩造聲明：
    (一)原告聲明求為判決：1.訴願決定、原處分均撤銷。
                        2.訴訟費用由被告負擔。
    (二)被告聲明求為判決：1.駁回原告之訴。
                        2.訴訟費用由原告負擔。
三、兩造之爭點：被告以原告未依規定申請營業登記且未辦理營
    利事業所得稅結算申報，而有系爭營業收入核定全年所得額
    192,000元，應補稅額39,666元，另徵怠報金7,933元，是否
    適法？
    (一)原告主張之理由：
      1.關於財政部訴願委員會，訴願決定書內所指示之收受招
        生獎金列為營業收入行為，原告難以甘服。
      2.茲由東吳工家給付原告之招生相關補助費用，並非原告
        之營業所得。而是原告及協助學校招生之相關人員的差
        旅費、膳雜費、住宿費等費用。依據請領，東吳工家於
        94年4 月13日發文字號東實字第0940000078號覆函被告
        ，函中以詳列說明，因此提出行政訴訟。請撤銷財政部
        訴願決定，重新判決。
      3.茲附上證物東吳工家公函一件二頁。
    (二)被告主張之理由：
      1.全年所得額
        (1)按「凡在中華民國境內經營之營利事業，應依本法規
          定，課徵營利事業所得稅。」「營利事業所得之計算
          ，以其本年度收入總額減除各項成本費用、損失及稅
          捐後之純益額為所得額。」「稽徵機關進行調查或復
          查時，納稅義務人應提示有關各種證明所得額之帳簿
          、文據；其未提示者，稽徵機關得依查得之資料或同
          業利潤標準，核定其所得額。」為行為時所得稅法第
          3條第1項、第24條第1項及第83條第1項所明定。次按
          「營利事業受託代收轉付款項，於收取轉付之間無差
          額，其轉付款項取得之憑證買受人載明為委託人者，
          得以該憑證交付委託人，免另開立統一發票，並免列
          入銷售額。前項未取得原始憑證（或影本），或已取
          得而未依規定保存者，除能證明代收轉付屬實，准予
          認定外，其所收款項應列為營業收入處理，並依同業
          利潤標準核計其所得額。」為行為時營利事業所得稅
          查核準則第18條之2 所規定。又「納稅義務人因同一
          漏稅事實，涉嫌分別逃漏營業稅及營利事業所得稅，
          ……納稅義務人如對核定之營業稅及營利事業所得稅
          不服，應分別依照稅捐稽徵法第35條規定申請復查。
          但稽徵機關對有關營利事業所得稅部分復查之申請，
          可暫緩依稅捐稽徵法第35條第2項（現行法第4項）規
          定作成決定，並通知納稅義務人俟營業稅部分經復查
          、訴願或行政訴訟終結決定或判決應補徵或退還稅款
          後，再依營業稅部分確定之事實，作為營利事業所得
          稅復查決定之參考。」為財政部80年8月8日台財稅第
          800695600號函所明釋。
        (2)本件原告未依規定申請營業登記，於86年1月1日至88
          年10月10日間銷售勞務收取因協助東吳工家、啟英工
          家等校招收建教合作班技術生之招生獎金，並銷售美
          容、美髮材料，經法務部調查局臺北市調查處查獲，
          被告初查依通報資料核定88年度營業收入淨額1,548,
          571元，按美容院業（行業標準代號：8991-11）同業
          利潤標準淨利率24％核定全年所得額371,657 元（原
          卷第32頁）。原告不服，主張同一事實營業稅部分已
          提起行政救濟，請重新審查云云，經被告依營業稅復
          查決定，第1次更正核定營業收入淨額1,371,429元及
          全年所得額329,142 元（原卷第54頁）。原告仍不服
          ，主張核定營業收入淨額與營業稅復查決定所載金額
          不同，復經被告第2次更正核定營業收入淨額800,000
          元及全年所得額192,000 元（原卷第72頁）。原告仍
          表不服，復執前詞爭議，申經被告復查決定以，本件
          同一漏稅事實營業稅行政救濟部分，經依被告復查決
          定變更銷售額為800,000 元確定。營利事業所得稅部
          分，第2次更正核定營業收入淨額800,000元及全年所
          得額192,000元並無不合為由，駁回其復查之申請。
          原告猶表不服，提起訴願，遞遭駁回。
        (3)本件原告及世星髮型美容有限公司（以下簡稱世星公
          司，以原告為負責人），於86至91年間協助東吳工家
          、啟英工家等校招收建教合作班技術生收取之招生獎
          金及銷售美容、美髮材料，未申報銷售額繳納營業稅
          之事實，有法務部調查局臺北市調查處91年3月4日通
          報函（原卷第90頁及第91頁）、臺北市稅捐稽徵處稽
          核報告書（原卷第92頁至第102 頁）及調查筆錄（原
          卷第83頁至第84頁、第88頁至第89頁）附卷可稽，因
          世星公司核准設立日期為88年10月11日，則86年1月1
          日至88年10月10日期間查獲之銷售額，自屬原告未依
          規定申請營業登記擅自營業。又本件同一漏稅事實營
          業稅部分，業經最高行政法院97年度裁字第952 號裁
          定抗告駁回確定在案（原卷第145頁至第147頁），被
          告依營業稅部分確定之事實，據以核定營利事業所得
          稅，並無不合。
        (4)次查原告提示之東吳工家94年4月13日東實字第09400
          00078 號函略以，該校與公司辦理建教合作，實乃基
          於招生之需要，經由協調各合作店家共同推派原告和
          相關人員南下協助該校招生，並擔任有關美容建教相
          關業務的說明，而所需各項開銷直接由招生補助費中
          提撥給付，並以原告作為代表收受。該校於86至89年
          間均委託原告向有晉用該校美容科建教班新生的店家
          收繳每位學生6,000 元之招生相關補助費用，收取後
          每年年底前均開立原告個人之支票交付該校。被告提
          及該校支付原告每名學生5,000 元之招生獎金乙事，
          顯與事實不符，由於該款並非獎金，而是招生補助費
          。該校為方便統計，乃從原告所代收代付之招生補助
          費每位學生6,000元項下先扣除1,000元，用以支付協
          助招生之該校學生獎勵金，其餘充當招生補助費，平
          均每位學生大約5,000 元，由該校開立支票付與原告
          。該校付與原告之支票，係用以補助其支付協助招生
          各相關人員差旅費、膳雜費、住宿費及建教生在公司
          實習輔導期間輔導老師之相關費用等語，茲原告雖以
          該函復主張其自東吳工家取得每名學生5,000 元之招
          生補助費，係代收轉付性質並非其營業所得云云，查
          原告自該校取得招生補助費，核屬銷售勞務之對價，
          應列報收入，相關勞務成本如何？原告並未提供支付
          協助招生相關費用之帳簿憑證供核，從而被告就系爭
          補助款項按同業利潤標準核定其全年所得額，依首揭
          規定，並無不合，本部分原處分請續予維持。
      2.怠報金
        (1)按「納稅義務人逾第79條規定之補報期限，仍未辦理
          結算申報，經稽徵機關依查得資料或同業利潤標準核
          定其所得額及應納稅額者，應按核定應納稅額另徵20
          ％怠報金。但最高不得超過90,000元，最低不得少於
          4,500元。」為所得稅法第108條第2項所明定。
        (2)本件原告未依規定申請營業登記且未辦理88年度營利
          事業所得稅結算申報，經被告依查得資料及同業利潤
          標準，第2次更正核定全年所得額192,000元，應補稅
          額39,666元，經核並無不合，業如前述。是被告按核
          定應納稅額39,666元另徵20％怠報金7,933 元，依前
          揭規定，並無違誤，本部分原處分亦請續予維持。
      3.據上論述，本件原處分、訴願決定均無違誤，為此請求
        判決如被告答辯之聲明。
    理  由
一、本件被告機關第2次更正核定原告應補稅額39,666元，另徵
    怠報金7,933元；爭訟數額在20萬元以下（司法院曾依行政
    訴訟法第219條第2項之規定，將行政訴訟法第229條第1項之
    簡易案件金額提高為20萬元，並自93年1月1日起施行），係
    屬行政訴訟法第229條第1項規定之涉訟事件，應依簡易訴訟
    程序進行之。
二、按「凡在中華民國境內經營之營利事業，應依本法規定，課
    徵營利事業所得稅。」、「營利事業所得之計算，以其本年
    度收入總額減除各項成本費用、損失及稅捐後之純益額為所
    得額。」、「稽徵機關進行調查或復查時，納稅義務人應提
    示有關各種證明所得額之帳簿、文據；其未提示者，稽徵機
    關得依查得之資料或同業利潤標準，核定其所得額。」、「
    納稅義務人逾第79條規定之補報期限，仍未辦理結算申報，
    經稽徵機關依查得資料或同業利潤標準核定其所得額及應納
    稅額者，應按核定應納稅額另徵20％怠報金。但最高不得超
    過90,000元，最低不得少於4,500元。」為行為時所得稅法
    第3條第1項、第24條第1項、第83 條第1項、第108條第2項
    所明定。又財政部80年8月8日台財稅第800695600號函釋：
    「納稅義務人因同一漏稅事實，涉嫌分別逃漏營業稅及營利
    事業所得稅，……納稅義務人如對核定之營業稅及營利事業
    所得稅不服，應分別依照稅捐稽徵法第35條規定申請復查。
    但稽徵機關對有關營利事業所得稅部分復查之申請，可暫緩
    依稅捐稽徵法第35條第2項（現行法第4項）規定作成決定，
    並通知納稅義務人俟營業稅部分經復查、訴願或行政訴訟終
    結決定或判決應補徵或退還稅款後，再依營業稅部分確定之
    事實，作為營利事業所得稅復查決定之參考。」
三、本件原告未依規定申請營業登記，於86年1月1日至88年10月
    10日間協助東吳工家、啟英工家等校招收建教合作班技術生
    ，向晉用建教班技術生之美髮業者收取招生獎金及銷售美容
    、美髮材料，經法務部調查局臺北市調查處查獲，被告機關
    初查依通報資料核定88年度營業收入淨額1,548,571元，按
    該業（行業標準代號：8991-11）同業利潤標準淨利率24％
    核定全年所得額371,657元。原告不服，主張同一事實營業
    稅部分已提起行政救濟，請重新審查云云，經被告機關依營
    業稅復查決定，第1次更正核定營業收入淨額1,371,429元及
    全年所得額329,142元。原告仍不服，主張核定營業收入淨
    額與營業稅復查決定所載金額不同，復經被告機關第2次更
    正核定營業收入淨額800,000元及全年所得額192,000元。原
    告仍表不服，復執前詞爭議，申經被告機關復查決定以，本
    件同一漏稅事實營業稅行政救濟部分，經依被告機關復查決
    定變更銷售額為800,000元確定。營利事業所得稅部分，第2
    次更正核定營業收入淨額800,000元及全年所得額192,000元
    並無不合為由，駁回其復查之申請。原告提起訴願，遭決定
    駁回各情，有營利事業所得稅結算申報滯報通知書、營利事
    業所得稅核定稅額繳款書、營利事業所得稅未申報核定通知
    書、復查及訴願申請書、復查及訴願決定書等附原處分卷及
    訴願卷內可稽。原告循序起訴意旨如事實欄所載。
四、本件兩造之爭點為被告以原告未依規定申請營業登記且未辦
    理營利事業所得稅結算申報，而有系爭營業收入核定全年所
    得額192,000元，應補稅額39,666元，另徵怠報金7,933 元
    ，是否適法？經查：
（一）原告及世星髮型美容有限公司（以原告為負責人），於86
      至91年間協助東吳工家、啟英工家等校招收建教合作班技
      術生，向晉用建教班技術生之美髮業者收取招生獎金及銷
      售美容、美髮材料，未申報銷售額繳納營業稅之事實，有
      原告於法務部調查局臺北市調查處及臺北市稅捐稽徵處之
      調查筆錄、華南商業銀行（帳號000000000000、00000000
      0000）存款往來明細等資料附原處分卷可稽；因世星公司
      核准設立日期為88年10月11日，則86年1 月1 日至88年10
      月10日期間查獲之銷售額，自屬原告未依規定申請營業登
      記擅自營業。又本件同一漏稅事實營業稅部分，業經最高
      行政法院97年度裁字第952 號裁定抗告駁回確定在案，被
      告機關依營業稅部分確定之事實，據以核定營利事業所得
      稅，並無不合。
（二）次查原告提示之東吳工家94年4月13日東實字第094000007
      8號函略以，該校與公司辦理建教合作，實乃基於招生之
      需要，經由協調各合作店家共同推派原告和相關人員南下
      協助該校招生，並擔任有關美容建教相關業務的說明，而
      所需各項開銷直接由招生補助費中提撥給付，並以原告作
      為代表收受。該校於86至89年間均委託原告向有晉用該校
      美容科建教班新生的店家收繳每生6,000 元之招生相關補
      助費用，收取後每年年底前均開立原告個人之支票交付該
      校。被告機關提及該校支付原告每名學生5,000 元之招生
      獎金乙事，顯與事實不符，由於該款並非獎金，而是招生
      補助費。該校為方便統計，乃從原告所代收代付之招生補
      助費每生6,000元項下先扣除1,000元，用以支付協助招生
      之該校學生獎勵金，其餘充當招生補助費，平均每生大約
      5,000元，由該校開立支票付與原告。該校付與原告之支
      票，係用以補助其支付協助招生各相關人員差旅費、膳雜
      費、住宿費及建教生在公司實習輔導期間輔導老師之相關
      費用等語；原告雖以該函復主張其自東吳工家取得每名學
      生5,000元之招生補助費，係代收轉付性質云云；惟原告
      支付上開招生相關費用之項目、對象及數額，是否事先經
      東吳工家規劃及指定？上開招生補助費是否全數支付而未
      賺取差價？原告並未就其主張補具相關帳證資料供核，自
      難認定上開補助費之運用確非由原告自行負責，則原告自
      該校取得招生補助費，核屬銷售勞務之對價，至原告支付
      協助招生之相關費用應係其自行負擔之費用，非屬代收轉
      付性質，從而被告機關以其未提供相關帳證資料供核，就
      系爭補助款項按同業利潤標準核定其全年所得額，揆諸首
      揭規定，核屬有據。
（三）末查原告未依規定申請營業登記且未辦理88年度營利事業
      所得稅結算申報，經被告機關依查得資料及同業利潤標準
      ，第2次更正核定全年所得額192,000元，應補稅額39,666
      元，業如前述。是被告機關按核定應納稅額39,666元，另
      徵20％怠報金7,933元，揆諸前揭所得稅法第108條第2項
      規定，並無不合。
五、綜上所述，原告起訴論旨，並非可採。被告機關以原告未依
    規定申請營業登記且未辦理營利事業所得稅結算申報，而有
    系爭營業收入核定全年所得額192,000元，應補稅額39,666
    元，另徵怠報金7,933元，核無違誤，復查及訴願決定遞予
    維持，亦無不合。原告徒執前詞，訴請撤銷，為無理由，應
    予駁回。又本件係適用簡易訴訟程序，爰不經言詞辯論逕為
    判決。
六、據上論結，本件原告之訴為無理由，爰依行政訴訟法第233
    條第1項、第98條第1項前段，判決如主文。
中    華    民    國    98    年     2    月   26     日
              台北高等行政法院第六庭
                              法  官  許瑞助
上為正本係照原本作成。
本件以訴訟事件所涉及之法律見解具有原則性者為限，始得於本
判決送達後20日內向本院提出上訴狀並表明上訴理由，如已於本
判決宣示後送達前提起上訴者，應於判決送達後20日內補具上訴
理由（均按他造人數附繕本），且經最高行政法院許可後方得上
訴。
中    華    民    國    98    年     2    月   26     日
                              書記官  吳芳靜


司法院資訊處製作；財團法人民間司法改革基金會備份。
